臺灣雲林地方法院刑事判決
110年度易字第471號
公  訴  人  臺灣雲林地方檢察署檢察官
被      告  胡信民



選任辯護人  高進棖律師
上列被告因竊盜案件，經檢察官提起公訴（110年度偵字第5004
號），被告於準備程序中為有罪之陳述，本院合議庭裁定由受命
法官獨任行簡式審判程序，判決如下：
    主      文
胡信民犯攜帶兇器竊盜罪，處有期徒刑肆月，如易科罰金，以新
臺幣壹仟元折算壹日。緩刑貳年。
扣案之扳手壹支沒收之。
    事實及理由
壹、犯罪事實　
    胡信民於民國110年3月30日10時49分許，駕駛車牌號碼00-0
    000號自小貨車，行經雲林縣古坑鄉樟湖村(詳細地址詳卷)
    張淑卿娘家前，見停放於上址、由張淑卿所有之報廢車輛無
    人看管，竟意圖為自己之不法所有，基於加重竊盜之犯意，
    持客觀上可供為兇器使用之扳手1支，竊取附於報廢車輛上
    之預備胎1個（價值約新臺幣【下同】600元，下稱本案預備
    胎），得手後旋駕車離去。嗣於同年4月22日20時20分許，
    為警循線扣得本案預備胎（已發還與張淑卿）及扳手1支，
    因而查悉上情。　
貳、程序部分
　　本案被告胡信民所犯之各罪，非死刑、無期徒刑、最輕本刑
    為3 年以上有期徒刑之罪，或高等法院管轄第一審之案件，
    被告就前揭被訴事實為有罪之陳述，經受命法官告以簡式審
    判程序之旨，並聽取被告、辯護人及公訴人之意見後，本院
    認無不得或不宜改依簡式審判程序進行之處，爰依刑事訴訟
    法第273 條之1 第1 項、第284 條之1 規定，經合議庭評議
    後，裁定本案由受命法官獨任進行簡式審判程序。是本案之
    證據調查，依刑事訴訟法第273 條之2 規定，不受同法第15
    9 條第1 項、第161 條之2 、第161 條之3 、第163 條之1
    及第164 條至第170 條規定之限制，先予敘明。　　
參、認定犯罪事實所憑之證據及理由　　
一、上開犯罪事實業經被告坦承不諱（本院卷第88、95頁），核
    與證人即告訴人張淑卿（偵卷第13至14頁）之證述相符，並
    有雲林縣警察局斗南分局扣押筆錄、扣押物品目錄表各1 份
    （偵卷第15至19頁）、贓物認領保管單、監視錄影畫面截圖
    照片及現場照片各1 份（偵卷第23至34頁）在卷可查，另有
    扣案之扳手1支為憑。　　
二、綜上，被告之任意性自白有上開證據予以補強，應與事實相
    符，堪採為認定事實之依據。從而，本案事證明確，被告犯
    行堪以認定，應依法論罪科刑。
肆、論罪科刑
一、刑法第321 條第1 項第3 款之攜帶兇器竊盜罪，係以行為人
    攜帶兇器竊盜為其加重條件，此所謂兇器，其種類並無限制
    ，凡客觀上足對人之生命、身體、安全構成威脅，具有危險
    性之兇器均屬之，且祇須行竊時攜帶此種具有危險性之兇器
    為已足，並不以攜帶之初有行兇之意圖為必要（最高法院79
    年度台上字第5253號判決意旨參照）。經查，被告持以行竊
    之扳手1支，得用以拆卸本案預備胎，足認其質地堅硬，客
    觀上對人之生命、身體安全構成威脅，具有危險性，應無疑
    義，揆諸上開說明，自屬刑法第321 條第1 項第3 款之「兇
    器」無訛。是核被告所為，係犯刑法第321 條第1 項第3 款
    之攜帶兇器竊盜罪。
二、犯罪之情狀顯可憫恕，認科以最低度刑仍嫌過重者，得酌量
    減輕其刑，刑法第59條定有明文。而所謂之「犯罪之情狀可
    憫恕」，與同法第57條規定科刑時應審酌之一切情狀，並非
    有截然不同之領域，於裁判上酌減其刑時，應就犯罪一切情
    狀（包括第57條所列舉之10款事項），予以全盤考量，審酌
    其犯罪有無可憫恕之事由，即有無特殊之原因與環境，在客
    觀上足以引起一般同情，以及宣告法定低度刑，是否猶嫌過
    重等，以為判斷（最高法院95年度台上字第6157號判決要旨
    參照）。本案被告所犯之刑法第321 條第1 項第3 款攜帶兇
    器竊盜罪，其法定刑係6 月以上5 年以下有期徒刑，得併科
    50萬元以下罰金，然同類型之竊盜者，其原因動機不一，犯
    罪情節亦未必盡同，造成危害社會之程度自屬有異，法律科
    處此類犯罪，所設之法定最低本刑卻屬相同，是如於個案適
    用上顯有不合比例原則之情況，應依刑法第59條規定為適當
    之酌減。經查，本院審酌被告所竊之本案預備胎，價值約為
    600元，非謂甚鉅，且上開本案預備胎業已發還告訴人，此
    有贓物認領保管單（偵卷第23頁）存卷可證。另被告已與告
    訴人成立調解，並賠償告訴人15,000 元完畢等節，此有本
    院110年度司刑移調字第145號調解筆錄（本院卷第103頁）
    存卷可參，由此堪認被告所為對於社會秩序及告訴人財產法
    益之危害程度尚非甚鉅，本院考量上開一切情狀後，認對被
    告縱處以攜帶兇器竊盜罪之法定最低刑度有期徒刑6 月，仍
    嫌過重，在客觀上顯足以引起一般之同情，堪以憫恕，爰依
    刑法第59條之規定酌量減輕其刑。 
三、爰審酌被告不思以正當方式取得財物，而持扳手竊取告訴人
    之本案預備胎，漠視他人之財產法益，欠缺法紀觀念及自我
    控制能力。惟念及本案預備胎業已發還告訴人，且被告與告
    訴人成立調解，並賠償告訴人所受損害，此有前引本院調解
    筆錄（本院卷第103頁）存卷可參，而告訴人到庭陳稱：如
    被告有加以賠償，則我願意原諒被告等語（本院卷第87頁）
    ，足見被告積極彌補告訴人所受損害，並取得告訴人之諒解
    。此外，被告前無經有罪判決之前科紀錄，此有臺灣高等法
    院被告前案紀錄表在卷可查，可認其素行良好，又被告坦承
    犯行，態度尚可。兼衡被告自陳國中畢業之教育程度；已婚
    ，育有3名成年子女；家庭成員有配偶；現從事種芭樂、當
    志工，收入不穩定，每月收入約1至2萬元，另有提出被告歷
    年參與環保志工照片等資料(本院卷第51至60頁)為憑。再者
    ，本院徵諸檢察官、辯護人、告訴人對被告刑度之意見等一
    切情狀，量處如主文所示之刑，並諭知易科罰金之折算標準
    。　　　
四、被告前未曾因故意犯罪而受有期徒刑以上刑之宣告，是被告
    合於刑法第74條第1 項第1 款之緩刑要件，復考量被告犯罪
    後坦承犯行，態度尚可，且與告訴人成立調解，賠償告訴人
    所受損害，而告訴人亦表示同意給予被告緩刑之處分等情，
    此有前揭本院調解筆錄（本院卷第103頁）在卷為證，足認
    被告因一時思慮欠周而罹刑章，經此偵查及科刑教訓後，應
    知警惕，本院認以暫不執行其刑為適當，爰予以宣告緩刑2
    年，以啟自新。
伍、沒收部分
一、供犯罪所用、犯罪預備之物或犯罪所生之物，屬於犯罪行為
    人者，得沒收之，刑法第38條第2 項前段定有明文。經查，
    本案被告持以行竊之扳手1支，屬其所有且供犯罪所用，業
    據被告供述在卷（本院卷第87頁），爰依刑法第38條第2 項
    前段規定，宣告沒收之。
二、犯罪所得已實際合法發還被害人者，不予宣告沒收或追徵，
    刑法第38條之1 第5 項定有明文。查被告竊取之本案預備胎
    ，業已發還告訴人，此有贓物認領保管單（偵卷第23頁）存
    卷可考，是依刑法第38條之1 第5 項規定，不予宣告沒收。
陸、應適用之法律：刑事訴訟法第273 條之1第1項、第299 條第
    1 項前段，刑法第321條第1項第3 款、第59條、第41條第1 
    項前段、第74條第1 項第1款、第38條第2 項前段，刑法施
    行法第1 條之1 第1 項。　　
本案經檢察官王聖豪提起公訴，檢察官謝宏偉到庭執行職務。
中　　華　　民　　國　　110 　年　　10　　月　　14　　日
                  刑事第八庭  法  官   蕭孝如
以上正本證明與原本無異。
如不服本判決應於收受判決後 20 日內向本院提出上訴書狀，並
應敘述具體理由；其未敘述上訴理由者，應於上訴期間屆滿後20
 日內向本院補提理由書（均須按他造當事人之人數附繕本）
。「切勿逕送上級法院」。
                              書記官   沈佩霖
中　　華　　民　　國　　110 　年　　10　　月　　14　　日

附錄本件論罪科刑法條全文
中華民國刑法第321條
犯前條第一項、第二項之罪而有下列情形之一者，處六月以上五
年以下有期徒刑，得併科五十萬元以下罰金：
一、侵入住宅或有人居住之建築物、船艦或隱匿其內而犯之。
二、毀越門窗、牆垣或其他安全設備而犯之。
三、攜帶兇器而犯之。
四、結夥三人以上而犯之。
五、乘火災、水災或其他災害之際而犯之。
六、在車站、港埠、航空站或其他供水、陸、空公眾運輸之舟、
    車、航空機內而犯之。
前項之未遂犯罰之。